【裁判字號】    90,交易,223
【裁判日期】    900712
【裁判案由】    過失傷害
【裁判全文】
臺灣板橋地方法院刑事判決                          九十年度交易字第二二三號
    公  訴  人  臺灣板橋地方法院檢察署檢察官
    被      告  甲○○
右列被告因過失傷害案件，經檢察官提起公訴（九十年度偵字第四三六二號），本院
判決如左：
    主      文
甲○○因過失傷害人，處有期徒刑月，如易科罰金，以佰元折算壹日。
    事      實
一、甲○○為「虹將企業社」學徒（址設臺北縣板橋市○○路忠義巷十九弄七號一樓
    ），明知未考領汽車駕駛執照，於民國八十九年十二月十八日，因該企業社原有
    司機不足，乏人駕車趕運貨物，乃臨時充任司機駕駛車牌號碼九Ｌ－○三○七號
    自用小客貨兩用車送貨，嗣於當日下午三時三十分許，沿臺北縣三峽鎮○○街由
    大溪往三峽市區方向行進（起訴書誤載為沿大同路往鶯歌鎮方向行駛，應予更正
    ），途經臺北縣三峽鎮○○路與中園街設有閃光號誌（中園街雙向均為閃光黃燈
    、大同路雙向均為閃光紅燈）之交岔路口時，本應注意車前狀況，並隨時採取必
    要之安全措施，且應注意在市區道路行車速度不得超過時速四十公里，及應遵守
    中園街方向閃光黃燈號誌之警告指示，減速接近，注意安全小心通過，而依當時
    情況亦非不能為前開注意，竟疏未注意車前狀況及遵守中園街上閃光黃燈號誌指
    示，以時速六十餘公里速度貿然駛入前開交岔路口，適有詹世椿騎乘車牌號碼Ｇ
    ＥＳ－三九二號重型機車，沿臺北縣三峽鎮○○路（起訴書誤載為沿中園路行駛
    ，應予更正）由大溪往三峽市區方向駛經前開交岔路口，亦怠於注意大同路上閃
    光紅燈號誌停車再開指示，未先停止於交岔路口前，讓幹道車優先通行後，認為
    安全時，方得續行，即逕行穿越前開交岔路口，致遭甲○○所駕駛之前開自用小
    客貨兩用車車頭撞及，造成詹世椿因碰撞彈起撞擊前開汽車擋風玻璃後落地，受
    有頭部外傷、腦內出血、左側血胸及左眼第四腦神經麻痺併眼皮下垂等傷害。
二、案經臺北縣警察局三峽分局報請臺灣板橋地方法院檢察署檢察官，暨詹世椿訴請
    臺灣板橋地方法院檢察署檢察官偵查起訴。
    理      由
一、右揭事實，業據被告甲○○坦承不諱，核與被害人詹世椿指訴情節相符，並有道
    路交通事故調查報告表、事故現場相片八幀、事故現場圖、臺北縣警察局舉發違
    反道路交通管理事件通知單影本及長庚紀念醫院八十九年十二月二十日、九十年
    三月二十三日、九十年四月十日診斷證明書等存卷可資佐證，按汽車行駛時，汽
    車駕駛人應注意車前狀況，並隨時採取必要之安全措施，又汽車行車速度，依標
    誌之規定，無標誌者，在市區道路時速不得超過四十公里，且行經交岔路口，其
    行進應遵守燈光號誌之指示，道路交通安全規則第九十四條第三項、第九十三條
    第一項、第一百零二條第一項第一款分別定有明文；又閃光黃燈表示「警告」，
    車輛應減速接近，注意安全，小心通過，閃光紅燈表示「停車再開」，車輛應減
    速接近，先停止於交岔路口前，讓幹道車優先通行後認為安全時，方得續行，道
    路交通標誌標線號誌設置規則第二百十一第一項亦規定甚明，此為汽車駕駛人應
    盡之注意義務，次據卷內道路交通事故調查報告表繪示，事故現場行車速限為時
    速四十公里，系爭道路交通事故發生時，天候晴、日間自然光線，道路乾燥、無
    缺陷、無障礙，視距良好，被告於警訊時復供明當時視線、路況及車流均正常（
    見偵查卷第五頁），證人即系爭道路交通事故發生時與被害人一同騎乘機車行經
    上揭交岔路口之陳芬巧於警訊及審理中亦陳明彼時視線清楚、車流量少、路口附
    近沒有停車，及路面狀況正常等語（見偵查卷第十一頁、本院九十年六月六日訊
    問筆錄），是依當時情況亦無不能注意之情事，又發生系爭道路交通事故之前開
    交岔路口，被害人詹世椿行車方向之大同路設有閃光紅燈號誌，應屬支線車道，
    被告行進方向之中園街則設有閃光黃燈號誌，屬幹線車道等情，亦據本院於九十
    年六月六日到場勘明，製有勘驗筆錄附卷可稽，而證人陳芬巧就被害人詹世椿駛
    入前開交岔路口遭被告之車輛碰撞經過情形，復結證稱：「當天我們要去三峽找
    同事，所以我另外騎一部機車跟在他後面，經過路口前我們有稍稍減速，我們從
    頭倒尾都騎得很慢，我距離詹世椿一部自小客（車）的車身，也就是約四、五公
    尺，我們到了中園街與大同路交岔路口欲直行，詹世椿行駛接近路口中央就被被
    告所駕駛的紅色箱型車撞到，我們在進入路口前有看到被告開的車駛近，所以我
    們才騎得慢。」（見本院九十年六月六日訊問筆錄），足見被害人詹世椿駛入前
    開交岔路口前已發現被告駕駛之車輛亦駛近同一交岔路口，但未先停止於交岔路
    口前，讓行駛於幹道上之被告人車優先通行，即逕行穿越交岔路口，顯有行經交
    岔路口未遵守燈光號誌指示行進之疏失，然此際倘被告亦能注意車前狀況，隨時
    採取必要之安全措施，亦不超速行駛，且能遵守行車速限及路口號誌之指示，減
    速接近，注意安全小心通過，當非不能及時煞停或避讓，系爭道路交通事故仍可
    防免，亦不致發生被害人受傷之結果，從而被告之過失，及其過失與被害人詹世
    椿所受傷害間，有相當因果關係，均灼然至明，綜上事證明確，被告犯行堪予認
    定。
二、核被告甲○○所為，係犯刑法第二百八十四條第一項前段之過失傷害罪。又被告
    未考領汽車駕駛執照，迭據被告供明（見偵查卷第六頁反面、第二十八頁反面、
    本院九十年五月二十四日訊問筆錄），核與卷內道路交通事故調查表之查註相符
    ，應可信實，其無駕駛執照駕車，因而致人受傷，應負擔前開罪名之刑事責任，
    自應依道路交通管理處罰條例第八十六條第一項之規定加重其刑。爰審酌被告無
    照且超速駕車，又不遵守路口號誌及注意車前狀況，撞及被害人成傷，過失程度
    重大，駕駛態度粗莽，甚為可訾，應予非難，兼衡被告素行、被害人所受傷勢輕
    重，及被害人就系爭道路交通事故之發生，亦有疏失，未可完全歸咎於被告，以
    及被告犯後供認無隱，非無悔意，且有賠償意願，但因分期給付方式與被害人協
    議不諧而和解未果（被告願依被害人請求，賠償新臺幣一百一十萬元，但先行給
    付新臺幣二十萬元，其餘金額分期給付部分，與被害人一次給付完竣之議齟齬，
    見本院九十年六月二十八日審判筆錄）等一切情狀，量處如主文所示之刑，並諭
    知易科罰金之折算標準（被告行為後，刑法第四十一條已於九十年一月四日經立
    法院修正，總統於同年月十日公告，自同年月十二日起施行，依修正後之現行刑
    法第四十一條第一項前段規定；犯最重為五年以下有期徒刑以下之罪，而受六個
    月以下有期徒刑或拘役之宣告，因身體、教育、職業、家庭之關係或其他正當事
    由，執行顯有困難者，得易科罰金，較諸修正前之規定於被告並無不利，自應依
    刑法第二條第一項前段規定，適用修正後之刑法第四十一條第一項前段，就被告
    所受宣告之有期徒刑諭知易科罰金之折算標準），資為懲儆。
據上論結，應依刑事訴訟法第二百九十九條第一項前段，道路交通管理處罰條例第八
十六條第一項，刑法第二百八十四條一項前段、第二條第一項前段、第四十一條第一
項前段，罰金罰鍰提高標準條例第一條前段、第二條，判決如主文。
本案經檢察官葉奇鑫到庭執行職務。
中      華      民      國     九十     年      七      月     十二     日
                                    臺灣板橋地方法院交通法庭
                                        法    官  蔡  新  毅
右正本證明與原本無異。
如不服本判決，應於判決送達後十日內，向本院提出上訴狀。
                                        書 記 官  謝  麗  秋
中      華      民      國     九十     年      七    月       十二     日
※附錄本案論罪科刑法條全文※
刑法第二百八十四條：
因過失傷害人者，處六月以下有期徒刑、拘役或五百元以下罰金。致重傷者，處一年
以下有期徒刑、拘役或五百元下罰金。
從事業務之人，因業務上之過失傷害人者，處一年以下有期徒刑、拘役或一千元以下
罰金。致重傷者，處三年以下有期徒刑、拘役或二千元以下罰金。


司法院資訊處製作；財團法人民間司法改革基金會備份。
